臺灣高等法院高雄分院刑事判決　　　　　　　　　　　九十一年度交上訴字第四號
　　上　訴　人　臺灣屏東地方法院檢察署檢察官
　　被　　　告　乙○○
右上訴人因公共危險案件，不服台灣屏東地方法院九十年度交訴字第一○二號中華民
國九十年十一月二十日第一審判決（起訴案號：台灣屏東地方法院檢察署八十九年度
偵字第二二二四號），提起上訴，本院判決如左：
    主  文
原判決撤銷。
乙○○駕駛動力交通工具肇事，致人受傷而逃逸，累犯，處有期徒刑柒月。
    事  實
一、乙○○於民國八十五年間，曾因毀損案件，經臺灣高雄地方法院判處有期徒刑五
    月確定，並於八十六年二月二十七日易科罰金執行完畢，仍不知謹慎行事，於八
    十八年十二月十四日廿三時五十分許，駕駛牌照號碼ＷＮ－一六六八號自用小客
    車，沿屏東縣潮州鎮○○路由北向南行駛，途經該路三五九號前，因超速失控而
    衝撞同向在前由戴龍鳳所駕駛附載甲○○之牌照號碼ＸＫ－０三三五號自用小客
    車後方，戴龍鳳駕駛之ＸＫ－０三三五號自用小客車被撞後，向前衝撞洪安進所
    有停放在右側路旁之牌照號碼000－0000號自用小客車車頭，致戴龍鳳頭
    部受傷、甲○○則因懷孕三十六週，受撞後腹痛及陰道出血經送醫安胎無效而剖
    腹生產（戴龍鳳未提出告訴，甲○○於偵查中撤回告訴，過失傷害部分業經檢察
    官為不起訴處分確定在案），乙○○於肇事後未下車處理，竟加速逃離現場，經
    洪安進記下車號報警循線查獲。
二、案經屏東縣警察局潮州分局移送台灣屏東地方法院檢察署檢察官偵查起訴。
    理  由
一、被告乙○○於右揭時地，駕駛自小客車自後追撞同向在前由戴龍鳳駕駛附載被害
    人甲○○之自小客車後，戴龍鳳之自小客車再衝撞洪安進所有停放在路旁之自小
    客車之事實，迭據被告乙○○於警訊、偵查、原審及本院審理中坦承不諱。被害
    人甲○○、證人洪安進雖指訴肇事逃逸之駕駛人並非被告，而係被告之兄賴建成
    云云，然此為被告及證人賴建成所否認，其二人一致陳稱：肇事車輛由被告駕駛
    等語，經查：
(一)本件車禍發生後，牌照號碼ＷＮ－一六六八號自用小客車之駕駛人肇事後逃逸，
    經證人洪安進記下車號後，報警查出該車為證人賴建成之妻黃麗華所有而查獲本
    案等情，有證人洪安進、賴建成之警訊筆錄可稽。而肇事當時為深夜十一時五十
    分許，肇事地點光線不良，視線黑暗，肇事車輛之駕駛人未下車即駕車逃逸等事
    實，業經證人洪安進、戴龍鳳分別於警訊及本院陳述甚詳，而警卷所附道路交通
    事故調查報告表一份亦載明肇事地點：光線數據為四（即夜間無照明），足證本
    件車禍肇事地點視線不明，甚為明灼。
(二)證人戴龍鳳於警訊及本院均證稱：不知道駕駛車輛之駕駛人為何人，當時光線不
    良，沒有看清楚等語。雖被害人甲○○於警訊及偵查中均指訴肇事車輛由證人賴
    建成駕駛，非由被告駕駛云云，惟肇事現場為夜間無照明，業如前述，被害人甲
    ○○於警訊中竟稱：現場燈光光線良好云云，顯與事實不符，其前開指訴即有可
    疑。又證人洪安進於八十九年一月十八日警訊初訊時陳稱：車禍當時因是夜間，
    光線不良，而且肇事者沒下車，所以我沒看清楚駕駛人是誰，若警方提供相關資
    料，我也認不出來當時的駕駛人是誰等語甚明，其嗣後於八十九年二月二十四日
    警訊複訊時竟指稱：是賴建成開車的，當時肇事後，我有看到該車駕駛是戴眼鏡
    ，旁邊也坐一個人，開車的人身體約一百六十八公分左右，體材中等，旁邊之人
    也是戴眼鏡，較高也較瘦，我有看到當時開車的人，所以我很有印象，來與我和
    解之乙○○體形、身材均與我當時所看見之駕駛者不同，事後，在中山路所製作
    筆錄時，警員有拿出這張相片供我指認，我一看即知道是賴建成開車的，而不是
    乙○○開車的云云，核與其警訊初訊時之陳述不符，且肇事車輛之駕駛人並未下
    車查看即駕車逃逸，已如前述，證人洪安進竟能指證肇事車輛之駕駛人身高約一
    百六十八公分，體材中等，顯然有悖常情，其於警訊複訊時之指認核與一般經驗
    法則相違，殊難採信，況其於原審訊問時又改稱：案發當時我並未看清楚等語，
    益徵其前開指證實有可疑，證人洪安進之指證前後不一，且與常情不符，不足採
    信。
(三)肇事當時，證人賴建成在其服務之單位屏東縣枋寮分局番子崙派出所值班，肇事
    車輛借予被告駕駛之事實，業經證人賴建成陳述甚詳，並有屏東縣枋寮分局番子
    崙派出所勤務分配表、員警工作紀錄簿各一份在卷可參。雖原審委託法務部調查
    局對被告乙○○及證人洪安進進行測謊結果，被告稱：(一)其有擦撞對方車輛；(二)
    案發當時賴建成（被告之兄）未駕駛肇事車云云，經測試呈情緒波動之反應，研
    判有說謊反應；證人洪安進稱：案發當時肇事車上有二人等語，經測試無情緒波
    動之反應，研判未說謊，有該局九十年九月二十七日陸(三)字第九０一七六三六
    一號測謊報告書一份在卷可佐。惟測謊之鑑驗，係就受測人對相關事項之詢答，
    對應其神經、呼吸、心跳等反應而判斷，其鑑驗結果有時亦因受測人之生理、心
    理因素而受影響，該鑑驗結果固可為審判之參考，但非為判斷之唯一及絕對之依
    據，鑑驗結果是否可採，應由法院斟酌取捨（參照最高法院八十五年度台上字第
    五七九一號判決）。上開測謊結果認定被告有說謊反應，但測謊之結果並非絕對
    正確，且如前所述，證人洪安進之證詞不足憑信，因此，上開測謊結果，本院不
    予採酌。
(四)綜上所述，被害人甲○○、證人洪安進指訴：肇事車禍由證人賴建成駕駛，非由
    被告駕駛云云，不足採信。而被告坦承肇事逃逸犯行，核與證人賴建成所述相符
    ，被告並與被害人甲○○、證人洪安進達成民事和解，賠償其二人之損失，業經
    被告、被害人甲○○、證人洪安進陳述無訛，此外，並有道路交通事故調查報告
    表一份、車禍現場及肇事車輛照片七張、被害人甲○○受傷情形之診斷證明書一
    份附卷可稽，被告之自白，與事實相符，堪予採信。本件事證明確，被告犯行洵
    堪認定。
二、被告駕駛車輛肇事致被害人甲○○受傷後，駕車逃逸，核其所為，係犯刑法第一
    百八十五條之四駕駛動力交通工具肇事致人受傷而逃逸罪。查被告於八十五年間
    ，曾因毀損案件，經臺灣高雄地方法院判處有期徒刑五月確定，並於八十六年二
    月二十七日易科罰金執行完畢，有臺灣高等法院被告全國前案紀錄表可按，其於
    五年內再犯有期徒刑之本罪，為累犯，應依法加重其刑。
三、被告犯罪事證既明，原審未察，遽為被告無罪之判決，自有未洽。檢察官上訴意
    旨，執此指摘原判決不當，為有理由，自應由本院將原判決撤銷改判。爰審酌被
    告肇事後逃逸，規避責任，造成被害人追償困難，惟念其犯罪後坦承犯行，已與
    被害人達成和解，態度尚佳等一切情狀，量處如主文第二項所示之刑，以資警惕
    。
據上論斷，應依刑事訴訟法第三百六十九條第一項前段、第三百六十四條、第二百九
十九條第一項前段、刑法第一百八十五條之四、第四十七條，判決如主文。
本案經檢察官林應華到庭執行職務。
中    華    民    國      九十一    年      四       月       十六      日
                              臺灣高等法院高雄分院刑事第六庭
                            審判長法官  王憲義
                                        法官  張意聰
                                        法官  范惠瑩
右正本證明與原本無異。
如不服本判決應於收受本判決後十日內向本院提出上訴書狀，其未述上訴理由者，
並得於提起上訴後十日內向本院補提理由書狀（均須按他造當事人之人數附繕本)「
切勿逕送上級法院」。
                                      書記官  馬蕙梅
中    華    民    國      九十一    年      四       月       十八      日
附錄：本判決論罪科刑法條：
刑法第一百八十五條之四
駕駛動力交通工具肇事，致人死傷而逃逸者，處六月以上五年以下有期徒刑。
                                                                    Ａ
